臺灣高等法院民事裁定　　　　　　　　　96年度抗字第1908號
抗　告　人　正勝工程股份有限公司
法定代理人　甲○○
上列抗告人因與相對人交通部台灣區國道新建工程局間給付工程
款事件，聲請訴訟救助，對於中華民國96年10月30日台灣台北地
方法院96年度救字第126號所為裁定，提起抗告，本院裁定如下
：
    主  文
抗告駁回。
抗告費用由抗告人負擔。
    理  由
一、本件聲請及抗告意旨略以：「本件因相對人積欠數千萬元工
    程款，致聲請人瀕臨破產。且原法院93年度建字第23號判決
    抗告人應給付訴外人嘉興發工程有限公司新台幣（下同）
    13,183,524元，復經臺灣高等法院95年度建上字第38號判決
    應再給付3,576,357元，刻上訴最高法院審理中。且台灣台
    北地方法院93年度建字第23號判決命抗告人應給付13,183,
    524元本息，因抗告人未聲明不服而告確定。另原法院94年
    度促字第40736號支付命令，命抗告人給付訴外人呂麗真13,
    600,000元。抗告人實無資力再支付本件訴訟費用。上開均
    為抗告人絕無避免可能之債務，縱未支付，亦必強制執行。
    且原裁定就抗告人已提出得即時調查之上開確定判決書及支
    付命令，視而不見，實有重大違誤。又原裁定就抗告人所提
    出民國（下同）95年12月31日之資產負債表之認定亦有違誤
    ，甚而致保證人財產受查封。」云云。
二、按當事人無資力支出訴訟費用者，依民事訴訟法第107條規
    定，法院固應依聲請准予救助，惟此項請求救助之事由，依
    同法第109條第2項、第284條之規定，應提出能即時調查之
    證據以釋明之。而所謂無資力，係指窘於生活，且缺乏經濟
    信用者而言。又聲請訴訟救助人應提出能供即時調查之證據
    ，釋明其無資力支出訴訟費用之事由，故法院審核聲請人有
    無資力支出訴訟費用，專就聲請人提出之證據為之；若聲請
    人並未提出證據，或依其提出之證據，未能信其無資力支出
    訴訟費用之主張為真實，即應駁回其聲請，殊無派員另為調
    查之必要（最高法院18年抗字第260 號、26年滬抗字第34號
    判例意旨參照）。
三、經查，本件依抗告人所提出95年12月31日資產負債表所示，
    抗告人總資本額為133,000,000元，加計法定盈餘公積154,
    673元扣除累積虧損57,006,709元及本期損益8,983,808元後
    ，抗告人公司淨值總額仍為67,164,156元，顯然抗告人目前
    資產為正數，並非無資力。而抗告人所列舉上開本案訴訟、
    支付命令之確定部分，或尚在訴訟中之工程款事件，因抗告
    人現實上猶未支付上開款項，則抗告人之資產仍無轉負情形
    。至於其雖有主張「銀行存款、應收票款、應收帳款、固定
    資產、其他資產等項，有現實上無法變現、遭凍結、債務人
    無力償還，或非可自由運用或需俟其他機關仲裁確定等諸事
    由，致抗告人無資力繳納訴訟費用」云云，惟上開事由，抗
    告人除未舉證釋明，本院無從審認外，且縱然為真，究屬抗
    告人主觀上一時無法即時運用之問題，於客觀上並非無資力
    ，自不影響抗告人是否有資力之判斷。是依上開抗告人所提
    事證可知，仍難使法院信抗告人無資力支出訴訟費用之主張
    為真實。況且抗告人因本件工程款糾紛，仍能委任律師進行
    訴訟，足見抗告人實際資力情形，亦未如其主張一般。是原
    裁定將抗告人之聲請駁回，於法並無不合。抗告意旨，猶執
    前詞，指摘原裁定不當，求為廢棄，為無理由，應予駁回。
四、據上論結，本件抗告為無理由，爰裁定如主文。
中　　華　　民　　國　　96　　年　　12　　月　　4 　　日
                  民事第三庭
                        審判長法　官  林敬修
　　　　　　　　　　　    　　法　官  藍文祥
　　　　　　　　　　　      　法　官  黃騰耀
正本係照原本作成。
本裁定除以適用法規顯有錯誤為理由，並經本院許可外，不得再
抗告。如提起再抗告，應於收受送達後10日內委任律師為代理人
向本院提出再抗告狀。並繳納再抗告費新台幣１千元。
中　　華　　民　　國　　96　　年　　12　　月　　4 　　日
　　　　　　　　　　　　　　　書記官  林麗觀
